【裁判字號】    99,簡上,158
【裁判日期】    990531
【裁判案由】    損害賠償
【裁判全文】
臺灣高雄地方法院民事判決             99年度簡上字第158號
上  訴  人  丙○○
被上訴人    甲○○
訴訟代理人  乙○○
上列當事人間請求損害賠償事件，上訴人對於民國99年3 月16日
本院99年度鳳簡字第78號第一審判決提起上訴，本院於民國99年
5月20 日言詞辯論終結，判決如下：
    主  文
原判決關於駁回上訴人後開第二項之訴部分，及訴訟費用之裁判
，均廢棄。
被上訴人應給付上訴人新台幣玖萬參仟玖佰肆拾捌元，及自民國
九十八年十二月二十九日起至清償日止，按年利率百分之五計算
之利息。
上訴人其餘上訴駁回。
第一、二審訴訟費用由被上訴人負擔百分之三十六，餘由上訴人
負擔。
    事實及理由
一、上訴人起訴主張：上訴人於民國98年9 月1 日11時4 分許，
    駕駛伊所有車牌號碼3266丁○○ 號自小客車，沿高雄縣鳥松鄉
    ○○路由南往北方向行駛，行經忠誠路與大埤路口欲左轉大
    埤路時，適被上訴人駕駛車牌號碼戊6-6403 號自小貨車沿大
    埤路由東向西方向行駛亦行經上開路口，詎被上訴人疏未注
    意撞擊上訴人所有之自小客車，致該自小客車右前車頭受損
    ，上訴人為此支出修理費用新台幣（下同）265,000 元。爰
    依民法侵權行為之法律關係，聲明請求被上訴人給付上訴人
    265,000 元，及自起訴狀繕本送達之翌日起至清償日止，按
    年利率5%計算之利息。
二、被上訴人則以：當時其係自高雄縣鳥松鄉○○路綠燈右轉直
    行大埤路，於通過忠誠路口時聽到後方有巨大撞擊聲響，其
    受驚嚇而不知為何將車頭打轉停下，其所駕駛之自小貨車並
    未與上訴人所駕駛之自小客車發生碰撞，其自不負賠償責任
    等語，資為抗辯。
三、原審經審理結果，判決駁回上訴人全部請求。上訴人提起上
    訴，並聲明：原判決廢棄，被上訴人應給付上訴人265,000
    元，及自起訴狀繕本送達之翌日起至清償日止，按年利率5%
    計算之利息。被上訴人答辯聲明：上訴駁回。
四、兩造爭執及不爭執事項：
  (一)不爭執事項：
    1.上訴人於98年9 月1 日11時4 分許，駕駛上開自小客車，
      沿高雄縣鳥松鄉○○路由南往北方向行駛，行經該路與大
      埤路口欲左轉大埤路時，適被上訴人駕駛上開自小貨車自
      大智路右轉而由東往西方向行駛大埤路，亦行經忠誠路與
      大埤路口。
    2.上訴人所駕駛之上開自小客車右前車頭因撞擊受損，上訴
      人因此支出修理費用265,000元。
  (二)爭執事項：
    1.兩造所駕駛之車輛有無於上開時地發生碰撞？如有，兩造
      有無過失？過失比例為何？
    2.如被上訴人應負損害賠償責任，上訴人得請求賠償之金額
      為若干？
五、兩造所駕駛之車輛有無於上開時地發生碰撞，及兩造有無過
    失暨過失比例部分：
  (一)上訴人主張其於上開時地與被上訴人所駕駛之自小貨車發生
    碰撞一節，業據提出其自小客車受損相片5 張為證，被上訴
    人對於上訴人所提出之車損相片並不爭執，然以伊之自小貨
    車並無受損痕跡，伊並未與上訴人發生碰撞等語置辯。經查
    ，依高雄縣警察局仁武分局鳥松派出所98年9 月1 日道路交
    通事故現場圖及上訴人所提出之車損相片所載，本件事故發
    生後，上訴人之自小客車停在忠誠路與大埤路口靠近大埤路
    東往西方向車道處，車頭朝西北方向，被上訴人之自小貨車
    則停在大埤路東往西方向之外側車道，車頭朝東，上訴人之
    自小客車右前車頭受損，保險桿扭曲變形，葉子板及引擎蓋
    上有刮痕及凹痕，該刮痕及凹痕上殘留有藍色漆；又被上訴
    人係駕駛藍色自小貨車，自大智路右轉大埤路，由東往西方
    向行駛大埤路，於經過該路與忠誠路口後，車輛順時針方向
    打轉，車頭朝東停止在大埤路上等情，為兩造所不爭執，且
    經證人即處理事故員警蔡其呈於原審證述明確，並有該自小
    貨車相片、道路交通事故談話紀錄表及蔡其呈繪製之車輛行
    進方向圖在卷可稽。則由本件事故發生前兩造之行進方向、
    事故發生後兩造車輛停止位置、被上訴人之自小貨車打轉而
    逆向停止在大埤路上，及上訴人之自小客車受損位置為右前
    車頭，葉子板及引擎蓋上之刮痕、凹痕殘留有藍色漆，該藍
    色漆與被上訴人之自小貨車之烤漆顏色相符等情綜合觀之，
    兩造之車輛應有發生碰撞，否則被上訴人之自小貨車不可能
    發生打轉180 度，且烤漆轉印至上訴人之自小客車葉子板及
    引擎蓋上情事，是上訴人主張兩造有於上開時地發生碰撞等
    語，堪可採信。至被上訴人抗辯伊之自小貨車並無碰撞痕跡
    ，實未與上訴人發生碰撞云云，固提出該自小貨車相片為證
    ，惟車體是否受損與碰撞力道、方式、部位及車體板金強度
    有關，非發生碰撞即必然生車體明顯受損之結果，且依上述
    本件事故現場事證及車損相片，已足認兩造所駕駛之車輛確
    有發生碰撞，是被上訴人此部分抗辯，委無足採。
  (二)按「汽車行駛時，駕駛人應注意車前狀況及兩車併行之間隔
    ，並隨時採取必要之安全措施。」、「汽車行駛至交岔路口
    時，對向行駛之左右轉車輛已轉彎須進入同一車道時，右轉
    彎車輛應讓左轉彎車輛先行，如進入二以上之車道者，右轉
    彎車輛應進入外側車道，左轉彎車輛應進入內側車道。」，
    道路交通安全規則第94條第3 項、第102 條第1 項第8 款分
    別定有明文。經查：
    1.本件事故地點之大埤路為雙向道路，且雙邊均設置有2 線
      快車道、1 線慢車道，快慢車道間有安全島區○○○○路
      與涵碧巷相對，大智路則與涵碧巷相鄰，雖未與忠誠路正
      好相對，但大智路與忠誠路路口之號誌屬同相號誌，即大
      埤路紅燈時，忠誠路、大智路均為綠燈，反之亦同，且於
      大埤路與涵碧巷南往北車道交界口並無紅綠燈號誌，亦無
      停止線等情，有道路交通事故現場圖、現場相片及證人蔡
      其呈、陳伊菁所繪製之行車路線圖在卷可稽，由上述大埤
      路、忠誠路、涵碧巷、大智路之位置及路面號誌設置情形
      ，應堪認該4 條道路交會之路口屬同一交岔路口，則上訴
      人自忠誠路欲左轉進入大埤路，屬左轉彎車，被上訴人自
      大智路右轉行駛大埤路，屬右轉彎車一節，堪予認定，被
      上訴人抗辯其自大智路右轉後即屬直行車云云，委無可採
      。而被上訴人於本院審理時自承於行經本件事故地點時有
      看見上訴人所駕駛車輛橫向停在路中央，上訴人於警方製
      作談話記錄時亦陳稱於事發前有看見被上訴人之自小貨車
      ，足認兩造於本件事故發生前均已知悉有對方來車，惟兩
      造均未採取足以避免碰撞事故發生之必要安全措施，而肇
      致本件事故，則兩造就本件事故之發生均有疏未注意車前
      狀況之過失甚明。
    2.又兩造車輛左、右轉進入行駛之大埤路設有2 線快車道，
      上訴人屬左轉彎車，被上訴人屬右轉彎車等情，已認定如
      前，依交通安全規則第102 條第1 項第8 款規定，上訴人
      之車輛即應進入內側車道，被上訴人之車輛則應進入外側
      車道，然依道路交通事故現場圖之記載，上訴人之自小客
      車車頭位在大埤路東往西方向之外側快車道之延伸線上，
      其餘車體位在內側快車道之延伸線上，由本件事故後上訴
      人之自小客車停止位置觀之，應足認上訴人有未遵守上開
      應駛入內側車道規則情事，則上訴人此部分之駕駛行為亦
      有過失一節，應堪認定。至上訴人主張被上訴人自大智路
      右轉大埤路時，大智路之號誌為紅燈，被上訴人有闖紅燈
      之行為云云，惟上訴人就此部分並未提出證據以實其說，
      自難予採信。
    3.綜上，兩造對於本件事故之發生均有過失，已堪認定。本
      院審酌兩造於行經本件事故發生地點時，均疏未注意車前
      狀況，以隨時採取必要之安全措施，且上訴人左轉時復疏
      未注意應駛入內側快車道而佔據外側快車道，兩造車輛乃
      發生碰撞等情狀，認由上訴人負60% 之過失責任、由被上
      訴人負40% 之過失責任較為適當。
六、如被上訴人應負損害賠償責任，上訴人得請求賠償之金額為
    若干部分：
  (一)按損害賠償之目的，在填補所生之損害，其應回復者非原來
    狀態，而係應有狀態；物被毀損時，被害人除得依民法第19
    6 條請求賠償外，並不排除民法第213 條至第215 條之適用
    ；依民法第196 條請求賠償物被毀損所減少之價額，得以修
    復費用為估定之標準，但以必要者為限，如修理材料以新品
    換舊品，應予折舊（最高法院79年台上字第2130號判決要旨
    及最高法院77年5 月17日第9 次民庭會議決議參照）。而關
    於固定資產折舊率又可分為平均法及定率遞減法，所謂平均
    法係以固定資產成本減除殘價後之餘額，按固定資產耐用年
    數表規定之耐用年數平均分攤，計算其每期折舊額，定率遞
    減法係以固定資產每期減除該期折舊額之餘額順序作為各次
    期計算折舊之基數，而以一定比率計算其折舊額。是依損害
    賠償之目的在於填補被害人實際損害之目的而言，應採用平
    均法計算折舊，較為公允。另按營利事業所得稅查核準則第
    95條第6 款規定：「固定資產提列折舊採用平均法或定率遞
    減法者，以1 年為計算單位，其使用未滿1 年者，按實際使
    用之月數相當於全年之比例計算之，不滿1 月者，以1 月計
    」。經查，上訴人主張原本修理費用為297,849 元，經車廠
    打九折及去尾數計價後，其實際上支出修理費265,000 元一
    節，業據提出維修明細資料及統一發票為證，為被上訴人所
    不爭執，堪認屬實。而依上訴人提出之維修明細資料所載，
    零件費用為243,831 元，工資費用為54,018元，依此比例計
    算上訴人實際支出之修理費中屬零件費用者為216,940 元，
    屬工資費用者為48,060元。又依行政院所頒固定資產耐用年
    數表，自小客車之耐用年數為5 年，則本件之折舊，應採用
    平均法每年折舊千分之200 計算。而上訴人之自小客車係97
    年11月出廠，有上訴人提出之汽車行車執照在卷可稽，距本
    件事故發生時即98年9 月1 日，僅10個月，則該車輛修復時
    零件部分之折舊額應為30,131元【計算式為：殘價＝取得成
    本÷（耐用年數＋1 ），即216,940 ÷（5 ＋1） ＝36,157
    （元以下四捨五入，下同）；折舊額＝（取得成本－殘價）
    ×折舊率×年數，即（216,940 －36,157）×0.2 ×10÷12
    ＝30,131】。是本件零件費用部分經扣除折舊後，上訴人得
    請求之金額為186,809 元，再加上修理所應支付之工資費用
    48,060元，上訴人合計得請求之修理費為234,869 元。
  (二)再按損害之發生或擴大，被害人與有過失者，法院得減輕賠
    償金額，或免除之。民法第217 條第1 項定有明文。查本件
    事故之發生，應由上訴人負60% 之過失責任、由被上訴人負
    40% 之過失責任，已如前述，則依上開規定減輕被上訴人60
    % 之賠償金額結果，被上訴人應賠償上訴人之修理費為93,9
    48元。
七、綜上所述，兩造所駕駛之車輛確有於上開時地發生碰撞，且
    兩造對此均有過失，上訴人之過失程度為60% ，被上訴人之
    過失程度則為40% ，上訴人因本件事故支出車輛修理費265,
    000 元，經扣除零件費用之折舊及減輕被上訴人之賠償數額
    後，上訴人得請求賠償之金額為93,948元。從而，上訴人依
    民法侵權行為之法律關係，請求被上訴人給付93,948元及自
    起訴狀繕本送達之翌日即98年12月29日起至清償日止，按年
    利率5%計算之利息範圍內，為有理由，應予准許，逾此數額
    之請求，為無理由，不應准許。原審就上開應准許部分，駁
    回上訴人之請求，尚有未洽，上訴意旨就此部分指摘原判決
    不當，求予廢棄改判，為有理由，應由本院廢棄，並改判如
    主文第2 項所示。至上訴人請求不應准許部分，原判決為上
    訴人敗訴之判決，核無不合，上訴意旨求予廢棄改判，為無
    理由，應駁回其上訴。
八、結論：本件上訴為一部有理由，一部無理由，依民事訴訟法
    第436 條之1 第3 項、第449 條第1 項、第450 條、第79條
    ，判決如主文。
中    華    民    國    99    年    5     月    31    日
                      民事第六庭審判長法  官  楊國祥
                                      法  官  李怡諄
                                      法  官  黃悅璇
正本係照原本作成。
本判決不得上訴。
中    華    民    國    99    年    5     月    31    日
                                      書記官  蔡靜雯


司法院資訊處製作；財團法人民間司法改革基金會備份。
